# 关于合营企业投资的回购权

提问人：paxiongdexia 时间：2021-03-19 08:05:06
陈版主及各位老师好，
有个问题想咨询一下，背景： 2019 年B企业持有C房地产企业100%股权， 2020 年，A企业投资C房地产企业 10 亿，持有C企业40%股权，原先B企业持有C100%股权，现在降低到60%。同时，A与B约定， 5 年后C房地产成功建造完成了，B可以回购A持有的40%股权。即，B拥有股权回购的选择权。此外，还约定，B每年需要按照A投资的 10 亿的6%计算对价支付给A企业，如果不支付，B将会丧失这个股权回购的权力。A，B，C不属于同一控制。
我认为这个案例类似于《中审众环研究（ 2020 ）》其中，问题4-1-13。
站在A企业的层面，应当在初始投资时，存在一个股权卖权，相对的，B企业持有对项目公司C企业的未来股权的买权。但同时，由于A企业实实在在出资了，为了保持工商出资形式上的一致。因此无法对实收资本进行调整。所以分录为借：资本公积 贷：衍生工具。然后每年按照6%计提的对价确认投资收益，并冲减衍生工具。
衍生工具的初始金额为：B企业的初始投资 10 亿+每年按照6%计提的对价的现值（一共 5 年）
但存在的疑问是：根据 22 号准则，此处确认的未来的权利，并不符合金融变量的定义，因此能否确认为衍生工具？
其次，如果不确认衍生工具，那应该如何调整？
谢谢陈版主及各位老师~~~~~

回答人：chenyiwei
要考虑的是这种交易是否属于明股实债。因为C是房地产项目公司，所以A长期持有C的股权是不具有商业实质的。也就是说，双方实际上预期该项 5 年后的股权回购必然会发生，并以此为基础确定了权利维持费（实际上是利息）等安排。A并不会真正享有C的股东权利。
在这种情况下，B应在A对C出资时，就日后需支付的金额的折现值（一般等于A对C的出资本金）确认一项对C的长期股权投资，同时贷记长期应付款。项目公司C本身没有向A支付利息和归还本金的能力（因为A对C持股是在C的项目建设期间，在此期间C没有支付利息和分红的能力），所以C仍可以确认实收资本的增加。
B的合并报表层面仍将C作为全资子公司看待，无少数股权，B对C的投资确认为长期应付款，B支付给A的对价相当于代A支付的利息，这部分利息在合并报表层面可能可以满足资本化条件。